臺灣高等法院刑事判決
109年度上訴字第1458號
上  訴  人    蔡政達
即  被  告            


選任辯護人    王淑琍律師（法扶律師）
上列上訴人即被告因違反毒品危害防制條例案件，不服臺灣新北
地方法院一０八年度訴字第五九八號，中華民國一０九年三月四日
第一審判決（起訴案號：臺灣新北地方檢察署一０八年度偵字第
八九三七號、毒偵字第一九六七號），提起上訴，本院判決如下
：
    主  文
原判決關於轉讓毒品部分撤銷。                    
蔡政達轉讓第一級毒品，處有期徒刑拾月。
    事實及理由
一、經本院審理結果，認第一審以上訴人即被告蔡政達犯毒品危
　　害防制條例第八條第一項轉讓第一級毒品罪部分，除以下補
    充更正其供出毒品來源，並應依規定遞予減刑之理由外，餘
    認事用法均無不當，並引用第一審判決書關於轉讓第一級毒
    品部分記載之事實、證據、理由及量刑審酌（如附件）。
二、被告就轉讓毒品部分之上訴意旨略以：其雖有向黃建縉收取
    五百元（新台幣，下同），但係合資向藥頭購買一千元的海
    洛因，分一半予黃建縉，應非屬有償轉讓云云。另被告扶助
    辯護人具狀稱：依被告所述既係合資購買，應屬幫助施用，
    原審判以轉讓，適用法則不當。又被告於警詢初始即供陳毒
    品來源為許玉嬋，證人黃建縉亦證曾向許玉嬋購買毒品，足
    資補强，甚且許玉嬋嗣亦遭查獲販賣海洛因予被告經起訴，
    則被告應有供出毒品來源因而查獲其他正犯之減刑適用，原
    審認不符該減刑條件，亦有不當，請求撤銷並依刑法第五十
    九條酌減被告刑責等語。
三、經查：
　㈠證人黃建縉自始均稱與被告是直接交錢取得毒品，未有合資
    購買情事（他卷第149頁訊問筆錄，訴卷第214頁審判筆錄）
    ，此與其當日自住處（17時18分許）騎乘機車直接前往被告
    租屋處，取得毒品後即離開(17時23分許)，扣除其所述機車
    路程約二～三分鐘，則二人接觸時間僅一、二分鐘，即無可
    能係合資購買一節相符，並有黃建縉騎乘機車往返之路口監
    視錄影畫面在卷（偵8937卷第35～36頁)可憑。被告辯稱合資
    購買，應係犯幫助施用云云，即無足採。
　㈡惟本件被告於108年3月18日甫遭查獲即供稱其毒品來源為以
    臉書聯絡之「小君」許玉嬋(偵8937卷第13頁調查筆錄)；同
    日經查獲之黃建縉亦先後供承其毒品來源之一同為「小君」
    ，手機號碼0000000000號(同上卷第25、31、40頁調查筆錄)
    ，惟許玉嬋因於另案通緝中，警方無從查證，此有新北市政
    府警察局樹林分局說明函一件在卷(訴卷第149頁)可按。嗣
    被告於同年6月9日之施用毒品案件，經於同年8月18日經通
    緝到案時，猶供稱該6月所施用毒品來源，仍為許玉嬋(訴卷
    第139～141頁調查筆錄)，許玉嬋亦坦認不諱經起訴在案(訴
    卷第287頁起訴書)。雖警方未再追查許玉嬋本件販賣毒品予
    被告之犯嫌，惟黃建縉於原審結證，其曾與被告一起施用毒
    品，亦知被告向許玉嬋拿毒品，本案係因聯絡不上許玉嬋(
    未接電話或在較遠地方)，直接改向被告拿取，取得之數量
    與向許玉嬋買取的差不多等語(訴卷第212～214頁審判筆錄)
    。而許玉嬋於本院證稱：認識被告與黃建縉，並曾一起施用
    毒品；「小君」為其綽號及臉書上使用之名字，0000000000
    號則為其男友陳羿竹之電話，被告與黃建縉是向其男友購買
    毒品，其係幫男友接電話，並轉告某某人要毒品，(後稱)不
    記得有無接過被告向其男友購買毒品之電話，並稱一起提解
    到院時有向被告說販賣是十幾年的重罪，不要不上道等語(
    上訴卷第204～206頁審判筆錄)。乃被告與黃建縉既均認識許
    玉嬋與陳羿竹二人，而臉書或電話均是以許玉嬋之名為聯絡
    對象，被告與黃建縉自始均指認許玉嬋而未提及陳羿竹，而
    陳羿竹 於本院雖坦認0000000000號電話為其使用，但否認
    其曾販賣毒品予被告，且該電話因工作吵雜，未帶身上，核
    與許玉嬋結證該電話大多為其接聽相符，足認許玉嬋前所述
    顯係避重卸責之詞。況如前所述，許玉禪嗣即因販賣毒品予
    被告經起訴在案，則本件被告轉讓予黃建縉之毒品來源，可
    堪認亦係許玉嬋無訛。退步言，縱許玉嬋僅是為其男友陳羿
    竹接聽購毒者之電話，惟如其所述轉知陳羿竹「某某人要購
    買毒品若干」，亦已為毒品交易之構成要件行為，而與陳羿
    竹為共犯，此部分宜由檢察官依法偵辦。被告此部分上訴主
    張應有再為減刑適用，乃有理由。
　㈢至轉讓毒品乃易擴散毒品，助長毒品流通，對社會治安危害
    至鉅，原不可輕縱，被告復未能提出其有何情堪憫恕之狀，
    上訴請求另依刑法第59條酌減，顯無理由。　
四、按毒品危害防制條例第17條第1項，供出毒品來源，因而查
    獲其他正犯或共犯之減輕或免除其刑規定之立法意旨，係為
    鼓勵被告供出其所涉案件查獲毒品來源，以擴大落實毒品追
    查，俾有效斷絕毒品供給，以杜絕毒品氾濫。因立法係採「
    必減」或「免除其刑」方式，倘被告有「供出毒品來源」及
    「因而查獲其他正犯或共犯」情形，即有本條、項的適用，
    法院並無裁量是否不予減輕或免除其刑的權限。又此攸關被
    告有無減輕或免除其刑的適用，屬刑事訴訟法第163條第2項
    所稱「對被告之利益有重大關係事項」，為法院應依職權予
    以調查者，並不待被告有所主張或請求。從而，倘法院未予
    調查，當認存有應於審判期日調查之證據而未予調查的違背
    法令情形存在 (最高法院107年度台上字第1298號判決意旨
    參照)。另按被告供出毒品來源，並無時間上之限制，其在
    法院審判中供出者，固可促使在場之檢察官知悉而發動偵查
    ，或由法院依刑事訴訟法第241條之規定函送檢察官偵查，
    期能查獲其他正犯或共犯，但事實審法院依據被告所供其毒
    品來源之具體事證，自行調查、認定，並因而查獲其共同正
    犯或共犯者，自仍有毒品危害防制條例第17條第1項規定之
    適用(最高法院101年度台上字第156號判決意旨參照)。
五、綜上所述，本案被告既於警員調查之初即已翔實提供毒品來
    源許玉嬋供查，並與證人黃建縉供承相符，復經本院調查認
    被告所供屬實，已足供偵查查獲正犯或共犯，揆諸前揭判決
    說明，即應該當「查獲」，而有減刑之適用。原審未依職權
    調查，認被告雖供出毒品來源，但未經查獲，而無毒品危害
    防制條例第17條第1項之減刑適用，即有未洽。是被告本案
    上訴，部分無理由，部分有理由，應由本院撤銷改判，並依
    前開規定，及引用原審審酌事由，就被告供出來源因而查獲
    正犯或共犯，遞予減輕其刑，量處如主文所示之刑，以資懲
    儆。  
六、據上論斷，應依刑事訴訟法第369 條第1 項前段、第364 條
　　、第373 條，毒品危害防制條例第17條第1 項，判決如主文
　　。
本案經檢察官林秀敏到庭執行職務。　
中　　華　　民　　國  一０九  年 　 九  　月 　十七   日
　　　　　　　　　刑事第四庭審判長法　官  陳筱珮
　　　　　　　　　　　　　　      法　官  羅郁婷
　　　　　　　　　　　　　　      法　官  陳玉雲
以上正本證明與原本無異。
如不服本判決，應於收受送達後20日內向本院提出上訴書狀，其
未敘述上訴之理由者並得於提起上訴後20日內向本院補提理由書
（均須按他造當事人之人數附繕本）「切勿逕送上級法院」。
                                  書記官  蔡麗春
中　　華　　民　　國  一０九  年 　 九  　月 　十七   日

附錄：本案論罪科刑法條全文　　　　　　　　　　　　　　　
毒品危害防制條例第8條
轉讓第一級毒品者，處1 年以上7 年以下有期徒刑，得併科新臺
幣1 百萬元以下罰金。
轉讓第二級毒品者，處6 月以上5 年以下有期徒刑，得併科新臺
幣70萬元以下罰金。
轉讓第三級毒品者，處3 年以下有期徒刑，得併科新臺幣30萬元
以下罰金。
轉讓第四級毒品者，處1 年以下有期徒刑，得併科新臺幣10萬元
以下罰金。
前四項之未遂犯罰之。
轉讓毒品達一定數量者，加重其刑至二分之一，其標準由行政院
定之。